【裁判字號】    95,上易,1424
【裁判日期】    950823
【裁判案由】    妨害公務
【裁判全文】
臺灣高等法院刑事判決                95年度上易字第1424號
上  訴  人  臺灣基隆地方法院檢察署檢察官
被      告  甲○○
上列上訴人因妨害公務案件，不服臺灣基隆地方法院95年度易字
第138號，中華民國95年5月15日第一審判決（起訴案號：臺灣基
隆地方法院檢察署95年度偵字第1334號），提起上訴，本院判決
如下：
    主  文
原判決撤銷。
甲○○於公務員依法執行職務時，當場侮辱，處罰金新台幣參仟
元，如易服勞役，以新台幣仟元折算壹日。
    事  實
一、甲○○於民國（下同）九十五年三月三日下午二時四十五分
    許，酒後騎乘車牌NQ7－007號機車，從基隆市○○路往復興
    路方向行駛，途經基隆市○○路二六六號對面，因未戴安全
    帽騎車，於前方路口紅燈右轉，為當時值交通稽查恰行經該
    處之基隆市警察局第四分局中華路派出所員警乙○○發現攔
    停，並請甲○○出示證件及欲對其施以酒測，詎甲○○借酒
    意稱其未騎機車，且欲離開現場，乙○○遂上前攔阻，甲○
    ○竟口出三字經「幹你娘」（台語），當場侮辱乙○○，並
    拒不為酒測，經乙○○當場逮捕，並請求同事至現場支援，
    將其帶回警局。
二、案經基隆市警察局第四分局報請臺灣基隆地方法院檢察署檢
    察官偵查後聲請簡易判決處刑。
    理  由
一、上揭犯罪事實，業據被告甲○○供承不諱，核與警員乙○○
    及在場証人何榮棠證述之情節大致相符，復有現場錄音譯文
    一件在卷可參，本案事証明確，被告犯行洵堪認定，自應依
    法論科。
二、核被告所為，係犯刑法第一百四十條第一項之侮辱公務員罪
    。被告行為後，刑法施行法新增訂第一條之一，其第一項規
    定：「中華民國九十四年一月七日刑法修正施行後，刑法分
    則編所定罰金之貨幣單位為新台幣。」，第二項規定：「九
    十四年一月七日刑法修正時，刑法分則未修正之條文定有罰
    金者，自九十四年一月七日刑法修正後，就其所定數額提高
    為三十倍。但七十二年六月二十六日至九十四年一月七日新
    增或修正之條文，就其所定數額提高為三倍。」；又罰金罰
    鍰提高標條例第二條規定，於九十五年五月十七日經公佈
    刪除，並自同年七月一日起施行；查本件被告所犯刑法第一
    百四十條第一項之罪，依上開新修正後之規定，其罰金刑應
    提高為三十倍，比較新、舊法，其罰金刑度並未提高，故依
    新修正刑法第二條第一項前段規定，仍適用行為時之舊法。
    又被告行為後，刑法罰金如易服勞役之折算標準，即原刑法
    第四十二條第二項前段之規定：「易服勞役，以一元（銀元
    ）以上三元（銀元）以下折算一日。」，於九十四年二月二
    日經修正為（修正後刑法第四十二條第三項前段）：「易服
    勞役，以新台幣一千元、二千元、三千元折算一日。」，並
    自九十五年七月一日起施行；比較前開二種新、舊法，以新
    法對被告等有利，是本件有關罰金易服勞役之折算標準，應
    依修正後刑法第二條第一項但書規定，適用新法。
三、原審對被告予以論罪科刑雖非無見，惟原審就罰金如易服勞
    役之折算標準，未及適用新修正之刑法第四十二條第三項之
    規定，不無可議。本件公訴人之上訴意旨，仍執陳詞，認被
    告尚應成立刑法第一百三十五條第一項、第二項之妨害公務
    罪，指摘原判決不當，雖無理由（詳後述），惟原判決既有
    上開可議之處，自屬無可維持，應予撤銷改判。爰審酌被告
    之品行、智識、酒後與警爭執而侮辱公務員之動機、手段、
    所生危害，惟犯後供承不諱，已向員警道歉，態度良好，員
    警並表示願予原諒等一切情狀，仍與原審同，從輕量處如主
    文第二項所示之罰金，並諭知易服勞役之折算標準，如主文
    第二項所示，以資薄懲。
四、至公訴人另以被告除出言侮辱員警外，並作勢毆打，因認其
    亦涉犯刑法第一百三十五條第一項、第二項之妨害公務罪部
    分，訊據被告甲○○，堅決否認有作勢毆打犯行。經查，在
    場証人何榮棠証陳：「見被告舉起右手作勢像要打警察，但
    沒有打，警察就將他制伏了」云云，核與員警乙○○証陳：
    「當時其伸手要攔被告，但與被告距離很近，面對面很貼近
    ，他舉起右手不知是要揮開我攔阻的手還是要攻擊我，我就
    直接擒拿他的手將其制伏。」等情相符；是依上開二位証人
    之證詞以觀，被告於舉手時即遭員警制伏，且員警又係於第
    一時間直覺反應，對被告舉起之右手即予擒拿，而不知被告
    究係要揮開其攔阻之手亦或攻擊，是被告當時「舉起右手」
    之本意旨係在要打警察，或有其他用意，或係無意識之動作
    ，均欠明，要不能因被告當時有酒意，並曾拒絕酒測，即遽
    予認定被告當時之「舉起右手」，即係要對警察施暴或脅迫
    。此外經查亦無其他積極證據，足證被告確有上開犯行，是
    被告之此部分犯行應屬不能證明，惟公訴人認此部分與前揭
    論罪部分為牽連犯之裁判上一罪關係，乃不另為無罪之諭知
    ，併此敘明。
五、據上論斷，應依刑事訴訟法第三百六十九條、第三百六十四
    條、第二百九十九條第一項，刑法第二條第一項前段、但書
    、第一百四十條第一項、第四十二條第三項前段（修正後）
    ，罰金罰鍰提高標準條例第一條前段，判決如主文。
本案經檢察官張啟彬到庭執行職務。
中    華    民    國    95    年    8     月    23    日
                  刑事第三庭審判長法  官  許國宏
                                  法  官  林銓正
                                  法  官  許增男
以上正本證明與原本無異。
不得上訴。
                                  書記官  葉金發
中    華    民    國    95    年    8     月    23    日
附錄本件論罪科刑法條：
中華民國刑法第一百四十條第一項：
(侮辱公務員公署罪)
於公務員依法執行職務時，當場侮辱，或對於其依法執行之職務
公然侮辱者，處六月以下有期徒刑、拘役或一百元以下罰金。


司法院資訊處製作；財團法人民間司法改革基金會備份。
